【裁判字號】    98,勞訴,2
【裁判日期】    980430
【裁判案由】    給付資遣費
【裁判全文】
臺灣臺北地方法院民事判決               98年度勞訴字第2號
原      告  乙○○
                        4樓
訴訟代理人  甲○○
訴訟代理人  龔君彥律師
複代理人    丁○○
            張孟茹律師
            陳智義律師
被      告  明日世界電腦股份有限公司
法定代理人  丙○○
上列當事人間請求給付資遣費事件，本院於民國98年4 月17日言
詞辯論終結，判決如下：
    主      文
被告應給付原告新臺幣伍拾萬玖仟貳佰捌拾肆元，及自民國九
十七年五月二十七日起至清償日止，按年息百分之五計算之利息
。
訴訟費用由被告負擔。
    事實及理由
一、原告主張：原告自民國84年8 月起受僱於被告，迄95年5 月
    20日，被告以公司經營困難有勞動基準法第11條第1 項第2
    款之「虧損或業務緊縮」事由，通知原告自95年6 月2 日起
    終止雙方間勞動契約，當時原告任職於資訊部，薪資為每月
    新臺幣（下同）5 萬2,400 元。依勞動基準法（下稱勞基法
    ）第17條，雇主依同法第11條終止勞動契約，應給付資遣費
    。原告受僱於被告後，自94年7 月1 日起選擇適用勞工退休
    金條例所定新制，是以原告適用舊制年資為9 年10個月；適
    用新制年資暫自94年7 月1 日起計自95年5 月31日止，為11
    個月，則原告所得請求之資遣費為539,284 元。因被告拒絕
    給付，爰依上開勞基法規定提起本訴，聲明請被告給付原告
    53萬9,284 元，及自支付命令聲請狀繕本送達翌日起至清償
    日止，按年息5%計算之利息等情。
二、被告則以：被告因經營遭遇困境，須資遣部分員工，而原告
    本為擬申報之資遣人員。惟原告於得知將被計劃資遣後，即
    懷恨在心，雖明知被告並無任何掏空情事，竟違反專業經理
    之職守，私下將被告藉關係企業佳佳國際電腦公司之名義登
    錄網域及代繳網站費用之申請資料交付第三人，編造被告被
    掏空之假象，並串連有心人士進行錯誤報導，使被告之經營
    陷入困境。另原告亦藉工作職務之便，對被告網頁資料私下
    內建遠端遙控系統，並將移除遠端連線之功能設定密碼，致
    被告無法移除其擅自私設之遠端功能，以利其得以遠端盜取
    被告資料庫內之資料於他處使用，並利用遠端連線破壞被告
    資料，致被告網站線路頻頻出狀況，甚至於97年6 月5 日藉
    由遠端連線方法導致被告相關財會系統全部癱瘓，無法進行
    銀行連線與執行付款作業，此已經被告對其提起背信罪之刑
    事告訴，由臺灣板橋地方法院以95年度偵字第19369 號偵辦
    中。是原告於被資遣前夕，橫生惡意，將自己承辦之網站移
    轉公文取走，交與第三人惡意誣陷被告掏空事宜，並以遠端
    連線系統破壞被告網站資料、維修網站、員工出勤刷卡系統
    ，被告遂改依聘僱同意書第五條約定及勞動基準法第12條第
    1 項規定，於95年6 月19日對原告予以停職解聘，故自無須
    再給付原告資遣費等語。並聲明請求駁回原告之訴及其假執
    行之聲請；如受不利判決，則願供擔保請准宣告免為假執行
    。
三、經查，原告自84年8 月起受僱於被告，初擔任業務職務，嗣
    於94年間擔任資訊部經理，每月薪資為5 萬2,400 元，兩造
    間存有僱傭契約關係，並有勞動基準法之適用。迄97年7 月
    1 日，原告選擇適用勞動退休金條例之勞退新制。而被告於
    95年4 、5 月間，確有勞動基準法第11條第2 款業務緊縮之
    事由等情，為兩造所是認，應認為真實。
四、被告雖否認有於95年5 月20日向原告表示因公司經營困難，
    而依勞動基準法第11條第1 項第2 款「業務緊縮」規定，通
    知原告自95年6 月2 日起終止兩造間勞動契約之事實。惟依
    被告所提出其在95年6 月13日寄予原告之存證信函中，記載
    「…公司因為經營困境，必須要資遣部分員工，本公司已依
    照規定幫台端呈報資遣…請台端於文到3 日內前來本公司辦
    理交接…」等語（見本院卷第25至27頁），可知被告在95年
    6 月13日之前，已向原告表示資遣之意思。又被告法定代理
    人丙○○於其被訴背信之本院95年度易字第2288號刑事案件
    中，在95年11月16日提出答辯狀，依該答辯狀所附被證八「
    明日世界電腦大事年表」第2 欄，亦載明「2005（按：應係
    2006之誤）/6月5 日原MIS 經理乙○○收到資遣通知後，心
    生不滿…」等語，有被告提出為原告不爭執真正之該文件附
    卷可稽（見本院卷第130 頁），亦顯示被告於95年6 月初即
    因收受資遣通知而表示不滿。凡此可見被告至遲已於95年6
    月初即向原告表示終止兩造間勞動契約，被告空言否認資遣
    原告，並不足採。原告據以主張於95年6 月初遭被告資遣等
    語，尚非無據。
五、按雇主業務緊縮時，得預告終止勞動契約，勞基法第11條第
    1 項第2 款定有明文。被告於95年4 、5 月間，確有勞動基
    準法第11條第2 款業務緊縮之事實，已如前述，則被告於95
    年6 月初以該事由向原告表示終止契約，即與勞基法規定相
    符，自已生終止之效力。其後兩造間已無勞動契約存在，被
    告自無從再其後之95年6 月19日以勞動基準法第12條第1 項
    規定解僱原告。
六、第按勞工繼續工作1 年以上3 年未滿，經雇主依勞動基準法
    第11條終止勞動契約者，得請求雇主給付按受僱期間每滿1
    年發給相當於1 個月平均工資，剩餘月數，以比例計給，未
    滿1 個月者以1 個月計算之資遣費，此觀勞基法第16條第1
    項第2 款、第3 項，第17條規定甚明；又勞工適用勞工退休
    金條例之退休金制度者，適用後之工作年資，於勞動契約依
    勞動基準法第11條規定終止時，其資遣費由雇主按其工作年
    資，每滿1 年發給1/2 個月之平均工資，未滿1 年者，以比
    例計給；最高以發給6 個月平均工資為限，不適用勞動基準
    法第17條之規定，亦為勞工退休金條例第12條第1 項所明定
    。被告依勞動基準法第11條第5 項終止兩造之勞動契約，既
    如前述，則原告自得依上開規定請求被告給付資遣費。而原
    告係自84年8 月起受僱於被告，94年7 月1 日起選擇適用勞
    工退休金條例之勞退新制，迄95年6 月初經被告終止勞動契
    約時，其每月薪資為52,400元，則依上開勞基法及勞工退休
    金條例之規定，其所得向原告請求給付之資遣費，共計53萬
    9,284 元（計算式：舊制資遣費：52,400×（9 ＋11 /12
    ）＝515,267 元；新制資遣費：52,400×11/12 ×1/2 ＝
    24,017元；合計：515,267 ＋24,017＝539,284 元）。
七、末按依勞動基準法第17條及勞工退休金條例第12條第1 項規
    定計算之資遣費，應於終止勞動契約後30日內發給，勞動基
    準法施行細則第8 條、勞工退休金條例第12條第2 項分別定
    有明文；又給付有確定期限者，債務人自期限屆滿時起，負
    遲延責任；給付無確定期限者，債務人於債權人得請求給付
    時，經其催告而未為給付，自受催告時起，負遲延責任。其
    經債權人起訴而送達訴狀，與催告有同一之效力；再遲延之
    債務，以支付金錢為標的者，債權人得請求依法定利率計算
    之遲延利息；應付利息之債務，其利率未經約定，亦無法律
    可據者，週年利率為5%，民法第229 條、第233 條第1 項前
    段、第203 亦有明定。被告經原告起訴請求給付上開金額而
    未為給付，依上規定，原告自得請被告加付遲延利息。
八、從而，原告請求被告給付53萬9,284 元，及自支付命令狀繕
    本送達翌日即97年5 月27日起至清償日止，按年息5%計算之
    利息，為有理由，應予准許。
九、結論，依民事訴訟法第78條判決如主文。
中    華    民    國    98    年    4     月    30    日
                        勞工法庭  法  官  黃明發
以上正本係照原本作成
如對本判決上訴，須於判決送達後20日內向本院提出上訴狀
中    華    民    國    98    年    4     月    30    日
                                  書記官  陳怡如


司法院資訊處製作；財團法人民間司法改革基金會備份。
